# 实务中碰到的关于委托加工及外购消费税的会计处理

提问人：闲不住 时间：2018-05-09 22:09:18
求助陈版：
实务中，对于外购或者委托加工应税消费品用于生产应税消费品，税法上可以扣除以前环节缴纳的消费税，现在会计处理有点歧义，我碰到一个客户，生产成品油的，对于外购的油料，其会计处理如下： 购入时，按照含消费税的金额（不考虑增值税）： 借：原材料 贷：应付账款； 用于生产销售后，按照领用量： 借：应收账款 贷：收入 借：税金及附加 贷：应交税费-应交消费税（销项税）
同时，按照生产领用数量抵扣： 借：应交税费-应交消费税（进项税） 贷：税金及附加；
而本人则支持在购入环节，就应该按照购入的应税消费品的用途，如果用于生产应税消费品： 借：应交税费-应交消费税（进项税）
原材料 贷：应付账款 生产销售后： 借：应收账款 贷：收入 借：税金及附加 贷：应交税费-应交消费税（销项税）
对比两种处理办法，对于最终损益的影响并无差异，但是前者在原材料购入环节，原材料成本偏高， 结转的成本较高，税金及附加较少，而后者，原材料成本偏低，结转成本较高，税金及附加较多，
陈版，您觉得哪种处理比较合适？

回答人：chenyiwei
如果在原材料购入时就能明确识别将用于连续生产应税消费品的部分，从而对可退回的消费税的金额可靠估计，无重大不确定性的，则你的做法合理；反之，就应当在实际投入符合条件的应税消费品的生产时，将预计可退回的消费税从原材料投入成本中划分出来。

提问人：闲不住 时间：2018-05-10 08:39:46
客户反驳我说，既然前面的消费税可以抵扣，那他们的税负就没有那么重，所以冲掉税金及附加就是合适的，税金及附加反映实际支付的消费税，我一时也找不出合适的理由反驳回去，陈版您怎么看？

回答人：chenyiwei
2016 年政府补助准则的修订稿征求意见时，征求意见稿中曾有一条规定：“政府按芳烃生产企业实际耗用的石脑油数量退还石脑油成本中所含的消费税，应当冲减芳烃生产成本。对于类似的政府补助，如有确凿证据表明抵减相关成本费用能够更好地反映经济业务实质，可以按照同一原则处理。”从这一点来说，准则制定机构是认为此类抵税影响应冲减生产成本中所包含的上一环节已纳税额。 后来正式发布的政府补助准则删除了该条规定，并不是因为该条规定本身有问题，而是考虑到准则正文的层次较高，不适合于在准则正文中直接对如此具体、细节的问题作出规定。从政府补助准则净额法的原理来看，冲减生产成本的做法也是更为合理的。

提问人：amo1 时间：2018-09-25 12:59:17
请教陈版主，我对这一步有疑问 同时，按照生产领用数量抵扣： 借：应交税费-应交消费税（进项税） 贷：税金及附加；
这里不是应该执行政府补助准则吗？ 借：银行存款（其他应收款） 贷：生产成本（其他收益）

回答人：chenyiwei
当时包含在买价中的消费税是计入采购成本的，相应地所抵减（退回）的消费税也应冲减采购成本。